臺灣花蓮地方法院民事裁定
111年度監宣字第97號
聲  請  人  曾鑫    

相  對  人  曾盛泉  


關  係  人  許素月  

            曾惠玲  

            曾婉如  

            曾卉旻  

上列當事人間聲請監護宣告事件，本院裁定如下：
    主    文
宣告曾盛泉（男，民國○○○年○月○○日生，身分證統一編號：Z000
000000號）為受監護宣告之人。
選定聲請人為相對人之監護人。
指定關係人曾惠玲為會同開具財產清冊之人。
程序費用由相對人負擔。
    理    由
一、聲請意旨略以：聲請人為相對人之子，相對人因非創傷性顱
    內出血、高血壓性心臟病臥床等症狀，致不能為意思表示或
    受意思表示，亦不能辨識其意思表示之效果，已達受監護宣
    告之程度，爰依民法第14條及家事事件法第164條等規定，
    聲請准予對相對人為監護宣告，並選定聲請人為其監護人，
    及指定關係人即相對人之女曾惠玲為會同開具財產清冊之人
    等語。
二、按對於因精神障礙或其他心智缺陷，致不能為意思表示或受
    意思表示，或不能辨識其意思表示之效果者，法院得因本人
    、配偶、4親等內之親屬、最近1年有同居事實之其他親屬、
    檢察官、主管機關、社會福利機構、輔助人、意定監護受任
    人或其他利害關係人之聲請，為監護之宣告，民法第14條第
    1 項定有明文。
三、經查，聲請人上開主張，業據其提出親屬系統表、所得及財
    產清單、臺灣基督教門諾會醫療財團法人門諾醫院壽豐分院
    診斷證明書、戶籍謄本、親屬會議同意書為證。而本院於11
    1年7月18日在鑑定人鍾德醫師前訊問相對人，相對人躺臥在
    床，插鼻胃管、包尿布，眼睛張開無法對焦，拍打叫喚無反
    應，無法回應指令。又經鑑定人鑑定後認：相對人過往病史
    為高血壓及腎結石，現在病症為末期失智症（多重病因引起
    認知障礙症）。鑑定當日相對人躺臥床上，手腳攣縮，無眼
    神接觸，無明顯眨眼反射，對應聲音問話無有效對話或肢體
    回應。日常生活功能退化，需人協助由鼻胃管餵食，大小便
    失禁需以尿布包裹，其他生活亦需他人協助，無管理及處分
    財產之能力，無社交生活能力，巴氏量表（Barthel Index
    ）為0分，臨床失智症量表（CDR）為5分，達末期失智程度
    。綜合以上，認相對人因上開精神障礙，完全不能為意思表
    示或受意思表示，或辨識其意思表示效果，且恢復至過往正
    常狀態之可能性低等語，此有臺灣基督教門諾會醫療財團法
    人門諾醫院壽豐分院精神鑑定報告書在卷足按（見本院卷第
    75頁至第77頁）。是本院依上開事證及鑑定人意見，認相對
    人因罹患上開疾病，已達不能為意思表示或受意思表示，及
    不能辨識其意思表示效果之程度。故聲請人聲請本件監護宣
    告為有理由，應予准許，爰依法宣告相對人為受監護宣告之
    人。
四、另聲請人聲請選定其為監護人，指定關係人曾惠玲為會同開
    具財產清冊之人部分，本院囑託維安社會工作師事務所訪視
    聲請人及相對人，據覆略以：相對人目前安置於臺灣基督教
    門諾會醫療財團法人門諾醫院壽豐分院護理之家，為機構式
    照顧，相對人因中風臥床，無法自理，仰賴他人照顧餵食。
    本次聲請目的係為處理相對人拋棄繼承其兄生前債務，而聲
    請人為相對人之子，經親屬會議同意推派聲請人處理相對人
    之拋棄繼承事務。相對人之安置費用主要由相對人配偶負擔
    ，每月按時給付，無拖欠費用之情形，相對人之照顧計畫由
    相對人最近親屬共同商議執行。經評估，聲請人目前身心狀
    況良好，有穩定工作及收入，且有積極擔任監護人之意願，
    對於相對人之身心狀況，尚能掌握，且過去無對相對人不利
    之事由，建議由聲請人擔任監護人等語（見本院卷第83頁至
    第91頁）。關係人曾惠玲亦同意擔任會同開具財產清冊之人
    （見本院卷第59頁）。本院審酌上開訪視報告內容，認聲請
    人有足夠之能力與意願負擔監護任務，且相對人現受照顧狀
    況良好，足見若延續過往照顧模式，對相對人應屬有利。又
    相對人最近親屬均出具同意書同意由聲請人與關係人即相對
    人之女曾惠玲分別擔任監護人及會同人（見本院卷第59頁）
    ，足見相對人親屬亦已對於上開照護安排有一定之共識，故
    本院認由聲請人與關係人曾惠玲分別擔任相對人之監護人及
    會同開具財產清冊之人，符合受監護宣告人之最佳利益，核
    無不當。爰選定聲請人擔任受監護宣告人之監護人，並指定
    關係人曾惠玲擔任會同開具財產清冊之人。
五、依家事事件法第164條第2項，裁定如主文。
中　　華　　民　　國　　111 　年　　8 　　月　　11　　日
                  家事法庭    法  官　  何効鋼
以上正本係照原本作成。
如對本裁定抗告，須於裁定送達後10日之不變期間內，向本院提
出抗告狀，並繳納抗告費新臺幣1,000元。
中　　華　　民　　國　　111 　年　　8 　　月　　11　　日
                              書記官    蔡昀蓁